【裁判字號】    94,訴,2681
【裁判日期】    951116
【裁判案由】    稅捐稽徵法
【裁判全文】
臺北高等行政法院判決
                                     94年度訴字第02681號
                              .
原      告  鐘展實業有限公司
代  表  人  甲○○
被      告  財政部臺灣省北區國稅局
代  表  人  凌忠嫄（局長）住同上
訴訟代理人  乙○○
上列當事人間因稅捐稽徵法事件，原告不服財政部中華民國94年
5月12日台財訴字第09400080150號（案號：第00000000號）訴願
決定，提起行政訴訟。本院判決如下：
    主  文
原告之訴駁回。
訴訟費用由原告負擔。
    事  實
一、事實概要：
    緣原告於民國〈下同〉88年4 月至91年3 月收取英屬維京群
    島商漢登股份有限公司臺灣分公司（以下簡稱漢登公司）佣
    金（含租金）等合計新臺幣（以下同）12,047,103元（不含
    稅），涉嫌未依規定給與漢登公司憑證，經財政部臺北市國
    稅局查獲，取具稽查報告與合約書影本等，通報被告機關審
    理違章成立，乃按查明認定之總額12,047,103元處以5 ﹪罰
    鍰計603,705 元。原告不服，申請復查結果，追減罰鍰
    1,350 元（即處罰鍰602 ,355 元）。 原告仍不服，提起訴
    願遭決定駁回，遂提起本件行政訴訟。
二、兩造聲明：
    (一)原告未於言詞辯論期日到場，據其於準備程序期日到場及
      提出之書狀，聲明、陳述如下：
      原告聲明求為判決：1.訴願決定（含復查決定）、原處分
                          不利於原告部分均撤銷。
                        2.訴訟費用由被告負擔。
    (二)被告聲明求為判決：1.駁回原告之訴。
                        2.訴訟費用由原告負擔。
三、兩造之爭點：被告以原告於88年4月至91年3月收取漢登公司
    佣金（含租金）等合計12,047,103元（不含稅），未依規定
    給與憑證，處以罰鍰計602,355元，是否適法？
    (一)原告主張之理由：
      1.查原告與漢登公司同為經營成衣進出口業務，考慮企業
        拓展及市場現況所需，雙方發展出一種特殊之合作銷售
        模式，由漢登公司提供貨物及產品管控技術，原告於實
        際銷貨時開立發票交付予消費者，此一進、銷貨之買賣
        關係，不但有別於一般直營之銷貨方式，亦有間於單純
        抽取佣金或租賃行為，被告認定原告收取佣金收入（即
        租金）未依規定給予他人憑證，顯非有合。
      2.按系爭合作店之銷售模式，政府稅收並未短少，被告對
        合作店家予以處罰，有違大法官會議釋字第420號解釋
        意旨及租稅中性原則，自應撤銷。
        (1)按本件合作店之銷售模式，肇因於合作店家（原告）
          與國際品牌業者（漢登公司）同屬成衣服飾業者而為
          競爭之雙方，當國際品牌業者挾其進貨成本、品牌知
          名度及管理技巧上之優勢，欲打進台灣市場擴展業務
          之際，由於合作店家長期經營地方市場，熟悉區域消
          費行為，有其一定人脈，雙方均遭逢現實上之競爭壓
          力，為尋求雙贏機會，遂發展出特殊的系爭合作店之
          銷售模式，由漢登公司提供貨物經營店面所累積之現
          場業務管控技術，並於店內銷售由原告向漢登公司進
          貨之產品與消費者。惟上開特殊的合作店之銷售模式
          ，因與百貨公司與專櫃廠商之合作經營方式極度類似
          ，遂比照開立發票報繳營業稅，政府稅收亦從未短少
          ，足見系爭發票開立情形，確屬雙方合作經營服飾業
          務之結果，允應就其實際營業情形，核實認定為進銷
          貨之買賣行為，始符合大法官會議釋字第420號解釋
          意旨，應甚明確。
        (2)次按憲法第19條規定人民有依法律納稅之義務，惟賦
          稅之課徵仍應遵守量能課稅及中立性原則，以該行為
          本質為依歸，因應納稅義務人負擔租稅之能力而為公
          平課徵，避免以租稅手段影響經濟行為之實質，進而
          使納稅義務人之經濟活動因不同租稅對待而造成扭曲
          ，始符合租稅中性原則本旨。
        (3)再按上開特殊的合作店之銷售模式，究應如何開立發
          票，行為時尚乏相關法令規定，惟因其與百貨公司與
          專櫃廠商之合作經營方式極度類似，遂比照開立發票
          報繳營業稅，原告並無短漏報營業稅之情形，政府稅
          收亦從未短少。詎被告未審上情，遽對合作店之銷售
          模式，課以合作店家未依規定給予他人憑證之處罰，
          造成雙方避免上開處罰，被迫改變合作經營之經濟行
          為，明顯違反上開租稅法律主義及租稅中性原則，顯
          非有合。
      3.次按本件合作店之合作銷售模式極度類似百貨公司之專
        櫃銷售模式部分，因百貨公司之專櫃銷售模式，既認定
        為先銷後進之買賣商品行為，基於同一事物應為相同對
        待之行政法理，本件合作店之合作銷售模式，自亦應認
        定為先銷後進之買賣商品行為，始符合憲法第7條規定
        平等權本旨。故本件縱有「先銷後進」之情形，惟於查
        獲前，買賣雙方已取得或給與憑證，並自動補報補繳稅
        款，依稅捐稽徵法第48條之1規定，自應免罰。謹說明
        如次：
        (1)按百貨公司及其專櫃廠商採「先銷後進」之交易模式
          ，不問是否符合財政部77年4月2日台財稅第76112655
          5 號函釋規定之要件，該百貨公司及其專櫃廠商「先
          銷後進」之交易，均屬買賣行為，並非租賃關係。
          按財政部77年4月2日台財稅第000000000號函令「
            百貨公司採用專櫃銷售貨物者，如符合左列條件，
            對於供應商提供陳列銷售之貨物，得向主管稽徵機
            關申請依照與供應商約定每次結帳（算）之次日取
            具進貨統一發票列帳：（一）股份有限公司組織。
            （二）經核准使用藍色申報書或委託會計師查核簽
            證申報營利事業所得稅。（三）申請前一年度未經
            查獲短、漏開統一發票。……」。上開函釋，特就
            符合規定要件之百貨公司及其專櫃廠商，准許以「
            先銷後進」方式開立發票。謹就其內容分析如次：
            (甲)百貨公司採「先銷後進」方式開立發票，且符合
              上開財政部77年函釋規定之適用要件者，縱稅捐
              機關人員當場查獲「先銷後進」，該百貨公司並
              無未依規定取得憑證之行為罰問題，而專櫃廠商
              亦無漏開發票之漏稅罰問題。
            (乙)百貨公司採「先銷後進」方式開立發票，但不符
              合上開財政部77年函釋規定之適用要件，倘稅捐
              機關人員當場查獲「先銷後進」，該百貨公司仍
              有稅捐稽徵法第44條規定，未依規定取得憑證之
              行為罰問題，而專櫃廠商則有營業稅法第52條規
              定，漏開發票之漏稅罰問題。
          又百貨公司及其專櫃廠商，並未符合財政部77年函
            釋規定之適用要件，其「先銷後進」交易，於查獲
            前，已自動補報補繳者，依據稅捐稽徵法第48條之
            1第1項規定，應予免罰。
          上述百貨公司與專櫃廠商「先銷後進」之交易，不
            問是否符合財政部77年函釋規定適用要件，被告均
            認定為買賣之進銷貨關係，並不會因其未符合財政
            部77年函釋規定之適用要件，就將上開進銷貨之買
            賣關係，改變認定為租賃關係。
        (2)次按合作店銷售模式與百貨公司專櫃銷售模式之型態
          極度相類似，謹列表說明兩者極度類似之情形起訴狀
          第6 頁所示。據上，關於百貨公司與合作店兩者，在
          營業登記、開立發票、營業收入申報、貨物之瑕玼擔
          保責任等各項屬性均相當。而專櫃廠商與連鎖品牌廠
          商兩者，在物之所有權、銷售人員提供、水電裝潢等
          各項屬性均相當，唯一差別，僅專櫃模式之貨款由百
          貨公司收取，合作店模式之貨款由國際品牌業者收取
          乙項而已。查收銀業務之目的係為確保雙方有關銷售
          業績內部控管之正確性與相互勾稽性，而漢登公司既
          屬一國際品牌業者，無論於市場銷售抑或內部管控之
          經驗，均較合作店家更具規模與制度，是於類此合作
          內容之帳務記載攸關甚鉅下，雙方約定由管理技術較
          為完備之漢登公司負責銷售價款之收取，至符常情。
          又貨款由何人收受，屬私法自制範疇，縱貨款未收仍
          應依規定開立發票，則被告僅以收款人員不同，全盤
          推翻合作店銷售模式與百貨公司專櫃模式極度相似之
          事實，顯然過於嚴苛。從而百貨公司專櫃模式既認定
          為進銷貨之買賣關係，則合作定銷售模式自亦屬進銷
          貨之買賣關係，應甚明灼。
        (3)復按合作店銷售模式與百貨公司專櫃銷售模式之型態
          極度相類似，均屬「先銷後進」之交易模式。縱本件
          合作店銷售模式，並未符合財政部77年函釋之適用要
          件，其「先銷後進」交易，無法適用該函釋規定開立
          發票，故依據稅捐稽徵法第44條規定，其未依規定取
          得憑證部分，仍有處以行為罰問題。惟按「營業人未
          依『營業人開立銷售憑證時限表』規定開立統一發票
          ，在經檢舉及稽徵機關調查前，於同一申報期限內自
          動補開，且於規定申報期限前申報者，適用稅捐稽徵
          法第48條之1規定，免按該法第44條規定處罰」為財
          政部86年5月14日台財稅第861897540號函釋所規定。
          查本件原告既於查獲前取具進項憑證並補報補繳稅款
          在案，故依據稅捐稽徵法第48條之1及上開財政部86
          年函釋規定，仍應免罰。
        (4)上，漢登公司於百貨公司成立專櫃，販賣「HENTENG
          」服飾者，百貨公司與漢登公司（專櫃廠商）間交易
          ，其法律定性為服飾商品之買賣進銷貨關係，則漢登
          公司於合作店，販賣相同「HEN TENG」服飾，其交易
          模式與百貨公司之專櫃模式極度類似，自應認定為服
          飾商品之買賣進銷貨關係，始符合憲法第7 條規定平
          等權意旨，乃被告未審上情，對合作店之銷售模式認
          定為非服飾商品買賣之進銷貨關係，自非有合，訴願
          決定未予究明，率以本件原告「並非向漢登公司進貨
          後銷售，僅為單純收取佣金關係」（訴願決定書第4
          頁倒數第5行以下參照）為其維持之理由，亦非有合
          ，應予撤銷。
      4.末按關於被告援引合作契約內容，率以「申請人與漢登
        公司訂定合作契約，由申請人提供營業場所銷售漢登公
        司品牌商品，銷售時申請人開立統一發票與消費者，銷
        售價款由漢登公司收取，月底由漢登公司開立扣除佣金
        （即租金）金額統一發票與申請人，合約書內容載有：
        ……本件銷售貨物之營業收入既由漢登公司收取，申請
        人取得之提供店面報酬，依首揭規定應給與他人憑證未
        給與處罰罰鍰602,355元。」為其處罰理由（參復查決
        定書理由三）部分，顯有誤解，並非有合，分述如次：
        (1)有關漢登公司負責店面經營管理之約定：查原告利用
          漢登公司為國際連鎖品牌經營技術所有者之資格，以
          該公司應提供有關店面經營管理上所需之各項知識為
          要，俾期達到一致品牌的專業形象，並相對保障穩定
          之銷售收入來源；相對言之，若原告可針對漢登公司
          之管理技術加以干涉，漢登公司將無法具體而完整顯
          現品牌銷售功能，此為連鎖品牌經營所當然。故所稱
          原告不得干涉，乃係指不得干預或違反漢登公司對經
          營管理上之技術與知識而言，並不改變由原告實際銷
          售貨物之本質。
        (2)有關漢登公司提供店面之銷售人員之約定：
          本件合作方式由漢登公司提供貨物及現場銷售之經
            營管理技術，故人員派駐為雙方合作經營必要之輔
            助條件之一，此與合作店家應提供合作店並辦妥營
            業登記之參與經營之資格條件相同。又合作店之收
            銀業務雖可由漢登公司派駐現場之人員代收，唯其
            目的僅在確保雙方有關銷售業績之內部控管正確性
            與相互勾稽性，尚難據此以偏蓋全並否認漢登公司
            與原告之進銷買賣關係。
          縱如被告所稱自行收款人即屬銷售貨物之人，唯現
            行加值型及非加值型營業稅法對課稅主體有關營業
            人之定義，依其法理即無須再於該法第6 條另予規
            定其態樣，且參諸同法第2 條對以銷售貨物或勞務
            之營業人為納稅義務人之規定，亦非以貨款之收款
            人為認定依據。況收銀人員仍係在合作店內本於本
            地店家之地位收取銷售貨款，並不改變本地店家銷
            售之事實，且一般商業買賣交易之款項託收情形，
            甚為普遍，自難以此相繩。足證被告以漢登公司負
            責店內人事，推論原告並無買賣之事實有誤。
        (3)再按原告向漢登公司進貨再轉賣消費者，此種合作經
          營型態，乃屬契約當事人衡諸私法自治與商業競爭之
          考量所為的進、銷貨買賣交易，被告實不得因其經營
          型態變異，否認其實質法律關係之存在。
          按民法第345條第1項規定：「稱買賣者謂當事人約
            定一方移轉財產權於他方，他方支付價金之契約。
            」，其中「財產權」乃係具有財產價值之私權或法
            益，並不獨指物權或債權而言，是本案貨物之屬進
            銷買賣關係，並不因爾後商店之經營委由漢登公司
            派員管理及負責收取貨款而有所改變，乃被告逕指
            本案並無原告主張之買賣事實，難謂無混淆系爭法
            律及事實之發生時點，蓋一契約之成立，只須當事
            人雙方之意思表示互相一致，並不以具備何種方式
            為要件（參民法第345 條之立法理由所明），此再
            證諸民法第345條第2項「當事人就標的物及其價金
            互相同意時，買賣契約即為成立。」之規定，更顯
            明灼。故原告向漢登公司進貨後之商店經營與人員
            貨款管理等事項，自不影響前揭買賣關係之成立。
          次按漢登公司並未對原告收取類似加盟權利金或經
            營服務費等名目之款項，而以原告之銷售額扣除事
            前約定抽成比率計算之金額後，作為漢登公司提供
            貨物予原告之銷貨收入（即原告之進貨成本），與
            加盟店由業主提供銷貨貨源及經營技術之關係類似
            ，尚不得率予否認漢登公司與原告間之進貨銷售買
            賣關係。
          末按一般銷售之常態，銷售行為除由製造商自行辦
            理銷售行為外，尚可透過經銷商或大盤商進行，因
            對於製造商自行銷售行為而言，透過該經銷商或大
            盤商不但可相對保障一定之銷售收入來源，並為保
            障經銷商或大盤商之一定利潤，均會就其所相對減
            省之銷售費用給予經銷商或大盤商折扣。故經銷商
            為爭取合作店加入銷售以拓展市佔率及市場知名度
            ，並未收取類似加盟權利金或經營服務費等名目之
            款項，而係以合作店之銷售額扣除事前約定統一抽
            成之金額後，作為經銷商提供貨物予原告之銷貨收
            入（即原告之進貨成本），是比照上開製造商所給
            予經銷商之銷貨折扣情形，於該銷貨折扣等同為合
            作店家之利潤下，足見被告逕以該抽成比例認做佣
            金收入，實有悖於常情，自不足採。
      5.綜上，合作店家與國際品牌業者同為經營成衣服飾業務
        ，考慮企業拓展及市場現況所需，雙方發展出系爭合作
        店之銷售模式，其經營型態，極度類似百貨公司與專櫃
        廠商之銷售模式，原告據以開立發票，政府從無短收營
        業稅之事實，詎被告未審上情，擅認上開行為屬原告收
        取佣金收入之行為，課以未依規定給予他人憑證之處罰
        ，顯出於臆測，不當干擾人民經濟活動之運行，違反租
        稅中性原則，訴願決定，遞予維持，亦非有合，爰臚陳
        其違誤之情如上，請判決如訴之聲明，以資適法。
    (二)被告主張之理由：
      1.按「營利事業依法規定應給與他人憑證而未給與，應自
        他人取得憑證而未取得，或應保存憑證而未保存者，應
        就其未給與憑證、未取得憑證或未保存憑證，經查明認
        定之總額，處5%罰鍰。」為稅捐稽徵法第44條所明定。
        次按「提供勞務予他人，或提供貨物與他人使用、收益
        ，以取得代價者，為銷售勞務。」「營業人當期銷項稅
        額，扣減進項稅額後之餘額，為當期應納或溢付營業稅
        額。」「第14條所定之銷售額，為營業人銷售貨物或勞
        務所收取之全部代價，包括營業人在貨物或勞務之價額
        外收取之一切費用。但本次銷售之營業稅額不在其內。
        」及「營業人銷售貨物或勞務，應依本法營業人開立銷
        售憑證時限表規定之時限，開立統一發票交付買受人。
        」分別為行為時營業稅法及加值型及非加值型營業稅法
        第3條第2項前段、第15 條第1項、第16條第1 項及第32
        條第1項前段所規定。復按「對外營業事項之發生，營
        利事業應於發生時自他人取得原始憑證，如進貨發票，
        或給與他人原始憑證，如銷貨發票。」及「營業人委託
        代銷貨物，應於送貨時依合約規定銷售價格開立統一發
        票，並註明『委託代銷』字樣，交付受託代銷之營業人
        ，作為進項憑證。受託代銷之營業人，應於銷售該項貨
        物時，依合約規定銷售價格開立統一發票，並註明『受
        託代銷』字樣，交付買受人。前項受託代銷之營業人，
        應依合約規定結帳期限，按銷售貨物應收手續費或佣金
        開立統一發票及結帳單，載明銷售貨物品名、數量、單
        價、總價、日期及開立統一發票號碼，一併交付委託人
        ，其結帳期間不得超過2個月。」分別為稅捐稽徵機關
        管理營利事業會計帳簿憑證辦法第21條第1項前段及統
        一發票使用辦法第17條第2項、第3項所規定。又「按百
        貨公司採專櫃銷售貨物者，其交易性質為專櫃供應商銷
        貨予百貨公司，百貨公司再銷貨予消費者，故專櫃銷貨
        時，開立百貨公司之統一發票交付消費者。至營業人與
        另一營業人簽訂合作合約書，合作經營銷售貨物之案例
        ，如其合作雙方無進銷貨關係，僅單純為租賃關係，則
        與百貨公司採專櫃銷售貨物之型態不同，自不宜比照百
        貨公司設專櫃型態之方式開立統一發票。」為財政部賦
        稅署92年1月28日台稅二發字第0920450761號函明釋。
      2.原告於首揭期間收取佣金（即租金）12,047,103元，未
        開立統一發票與漢登公司違反前揭稅法規定，經財政部
        臺北市國稅局查獲，有合約書及漢登公司各合作店租金
        支付情形明細表可稽，違章事證明確，被告按查明認定
        之總額處5﹪罰鍰603,705元。原告不服，申經復查結果
        ，按查明認定之總額12,047,103元處以5﹪罰鍰計602,3
        55 元（12,047,103×5%），原處罰鍰603,705元追減1,
        350 元。
      3.原告與漢登公司訂定合作契約，由原告提供營業場所銷
        售漢登公司品牌商品，銷售時原告開立統一發票與消費
        者，銷售價款由漢登公司收取，月底由漢登公司開立扣
        除佣金（即租金）金額統一發票與原告，合約書內容載
        有：「銷售場所之提供：乙方（即原告）同意甲方在位
        於臺北縣中和市○○街410巷2號之店面，接受甲方（即
        漢登公司）之委任，銷售甲方所提供ＨＡＮＧＴＥＮ品
        牌或甲方認可後之商品。經營費用之負擔：1.店面之經
        營管理由甲方全權負責，乙方不得干涉。2.房屋之租金
        、保全、水電管理費由乙方負擔。3.店面之貨品及人員
        由甲方負擔。利潤分配：乙方利潤分配依左列方式計算
        ：1.年營業額達新臺幣貳仟伍佰萬元（含）以內，則以
        20﹪之利潤抽成。若甲方之年營業額未達新臺幣貳仟伍
        佰萬元，乙方仍以新臺幣貳仟伍佰萬元20﹪之利潤抽成
        。2.年營業額超過新臺幣貳仟伍佰萬元以外，則以18﹪
        之利潤抽成。銷售商品之結帳：甲方每日實際銷售之商
        品數量，依商品價格計算，依前條規定計算所得之金額
        ，即係乙方所應取之貨款。」，依前述契約所載，由原
        告提供營業場所銷售漢登公司品牌商品，銷售時原告開
        立統一發票與消費者，銷售價款由漢登公司收取，月底
        由漢登公司開立扣除佣金（即租金）金額統一發票與原
        告，有合約書及漢登公司各合作店租金支付情形明細表
        可稽，本件銷售貨物之營業收入既由漢登公司收取，原
        告收取漢登公司拆帳後給付之利潤，未依規定開立統一
        發票交付，於法即有未合，原處分按查明認定之總額處
        5﹪罰鍰534,650元，並無不當，本部分原處分請予維持
        。
      4.另原告主張於查獲前取具進項憑證並補報補繳稅款在案
        ，依稅捐稽徵法第48條之1及財政部86年5月14日台財稅
        第861897540號函釋應予免罰乙節，本案係就原告收取
        漢登公司租金未依規定給與憑證乙節處行為罰，與其取
        具進項憑證申報繳納無關，原告主張應屬誤解，併予敘
        明。
      5.綜上論述，原處分及所為復查、訴願決定並無違誤，請
        准如答辯之聲明判決。
    理  由
一、本件被告代表人原為許虞哲，訴訟中變更為凌忠嫄，業據被
    告新任代表人提出承受訴訟狀聲明承受訴訟，核無不合，應
    予准許。又原告經合法通知，未於言詞辯論期日到場，核無
    行政訴訟法第218 條準用民事訴訟法第386 條各款所列之情
    事，爰依被告之聲請，由其一造辯論而為判決，合先敘明。
二、按「營利事業依法規定應給與他人憑證而未給與，應自他人
    取得憑證而未取得，或應保存憑證而未保存者，應就其未給
    與憑證、未取得憑證或未保存憑證，經查明認定之總額，處
    5%罰鍰。」為稅捐稽徵法第44條所明定。次按「提供勞務予
    他人，或提供貨物與他人使用、收益，以取得代價者，為銷
    售勞務。」「營業人當期銷項稅額，扣減進項稅額後之餘額
    ，為當期應納或溢付營業稅額。」「第14條所定之銷售額，
    為營業人銷售貨物或勞務所收取之全部代價，包括營業人在
    貨物或勞務之價額外收取之一切費用。但本次銷售之營業稅
    額不在其內。」及「營業人銷售貨物或勞務，應依本法營業
    人開立銷售憑證時限表規定之時限，開立統一發票交付買受
    人。」分別為行為時營業稅法及加值型及非加值型營業稅法
    第3條第2項前段、第15條第1項、第16條第1項及第32條第1
    項前段所規定。又「對外營業事項之發生，營利事業應於發
    生時自他人取得原始憑證，如進貨發票，或給與他人原始憑
    證，如銷貨發票。」亦為稅捐稽徵機關管理營利事業會計帳
    簿憑證辦法第21條第1項前段所明定。
三、次按「主旨：規定百貨公司採用專櫃銷售營業，適用結帳時
    取具進貨憑證之條件及應辦理之事項。說明：2、百貨公司
    採用專櫃銷售貨物者，如符合下列條件，對於供應商提供陳
    列銷售之貨物，得向主管稽徵機關申請依照與供應商約定每
    次結帳（算）之次日取具進貨統一發票列帳：（1）股份有
    限公司組織。（2）經核准使用藍色申報書或委託會計師查
    核簽證申報營利事業所得稅。（3）申請前一年度未經查獲
    短、漏開統一發票。3、茲將百貨公司及專櫃廠商應辦理事
    項規定如次：（1）百貨公司應與專櫃貨物供應商就有關專
    櫃貨物之交易，明定結帳期間及抽成百分比，訂立書面契約
    ，其結帳期間以不超過一個月為限。…4、百貨公司應提供
    其與專櫃供應商間之合約，銷售金額，銷售清單等資料，以
    供稽徵機關查核其營利事業所得稅。」及「百貨公司採用專
    櫃銷售貨物，供應商依本部77/4/2台財稅第000000000號函
    釋規定開立統一發票交付百貨公司作為進項憑證者，其開立
    發票之金額係指貨物銷售價格扣除百貨公司抽成金額後所實
    收之餘額而言。」、「銷貨方式類似百貨公司專櫃銷售型態
    ，其開立統一發票方式，無法比照辦理……銷售之經營型態
    雖然與百貨公司專櫃銷售型類似，且均以合約約定按銷售額
    之一定比率支付佣金，惟該公司於合作店銷售貨物所得之貨
    款，係由該公司自行收款，其交易性質應認屬該公司之銷貨
    ，……應由該公司依規定開立統一發票交付買受人，故尚無
    比照適用本部77年4月2日台財稅第000000000號函暨86年2月
    20日台財稅第000000000號。」、又「按百貨公司採專櫃銷
    售貨物者，其交易性質為專櫃供應商銷貨予百貨公司，百貨
    公司再銷貨予消費者，故專櫃銷貨時，開立百貨公司之統一
    發票交付消費者。至營業人與另一營業人簽訂合作合約書，
    合作經營銷售貨物之案例，如其合作雙方無進銷貨關係，僅
    單純為租賃關係，則與百貨公司採專櫃銷售貨物之型態不同
    ，自不宜比照百貨公司設專櫃型態之方式開立統一發票。」
    分別為財政部77年4月2日台財稅第000000000號、86年2月20
    日台財稅第000000000號、91年6月21日台財稅第000000000
    號及財政部賦稅署92年1月28日台稅2發字第0920450761號函
    釋在案，上揭函釋與法律規定意旨無違，稅捐稽徵機關辦理
    相關案件，自得援用之。
四、本件被告機關以原告於88年4月至91年3月收取漢登公司佣金
    （含租金）等合計12,047,103元（不含稅），涉嫌未依規定
    給與漢登公司憑證，乃按查明認定之總額12,047,103元處以
    5﹪罰鍰計603,705元，原告不服，申請復查結果，追減罰鍰
    1,350元（即處罰鍰602,355元），原告仍不服，提起訴願遭
    決定駁回，循序起訴意旨略以：原告與漢登公司同為經營成
    衣進出口業務，考慮企業拓展及市場現況所需，雙方發展出
    一種特殊之合作銷售模式，由漢登公司提供貨物及產品管控
    技術，原告於實際銷貨時開立發票交付予消費者，此一進、
    銷貨之買賣關係，不但有別於一般直營之銷貨方式，亦有間
    於單純抽取佣金或租賃行為，被告認定原告收取佣金收入（
    即租金）未依規定給予他人憑證，顯非有合；該特殊的合作
    店之銷售模式，究應如何開立發票，行為時尚乏相關法令規
    定，惟因其與百貨公司與專櫃廠商之合作經營方式極度類似
    ，遂比照開立發票報繳營業稅，原告並無短漏報營業稅之情
    形，政府稅收亦從未短少，是本件合作銷售模式，應認為先
    銷後進之買賣商品行為，始符合憲法第7條規定平等權本旨
    且於查獲前，買賣雙方已取得或給與憑證，並自動補報補繳
    稅款，依稅捐稽徵法第48條之1 規定，自應免罰；被告未審
    上情，遽對合作店之銷售模式，課以合作店家未依規定給予
    他人憑證之處罰，造成雙方避免上開處罰，被迫改變合作經
    營之經濟行為，明顯違反上開租稅法律主義及租稅中性原則
    ，顯有未合云云。
五、查原告與漢登公司訂定合作契約，由原告提供坐落台北縣中
    和市○○街410巷2號之店面，供漢登公司經營銷售HANG-TEN
    品牌或其他商品，原告並負責提供原告之發票予漢登公司使
    用，店內經營管理則由漢登公司全權負責，營業收入亦由漢
    登公司收取，並由漢登公司於每月按營業額之固定比例將原
    告應得之報酬，匯入原告指定帳戶，自88年4月起至91年3月
    止，原告收取佣金計12,047,103元，未依規定開立憑證予漢
    登公司之事實，有合約書、統一發票查核清單、漢登公司各
    合作店租金支付情形明細表等附原處分卷內可稽，違章事證
    明確，是被告認定原告未依法開立統一發票與漢登公司，乃
    依稅捐稽徵法第44條規定，按其未依法給與他人憑證總額處
    5﹪罰鍰計602,3 55元（12,047,103×5%），並無不合。
六、原告雖以前情據為爭執，惟查：
（一）按「稱買賣者，謂當事人約定一方移轉財產權於他方，他
      方支付價金之契約。」、「稱租賃者，謂當事人約定，一
      方以物租與他方使用收益，他方支付租金之契約。」、「
      稱合夥者，謂二人以上互約出資以經營共同事業之契約。
      前項出資，得為金錢或其他財產權，或以勞務、信用或其
      他利益代之。」、「各合夥人之出資及其他合夥財產，為
      合夥人全體之公同共同。」民法第345條第1項、第421 條
      第1項、第667條第1項、第2項及第668條分別定有明文。
      又「解釋意思表示，應探求當事人之真意，不得拘泥於所
      用之辭句。」民法第98條亦有明文；而「解釋契約，固須
      探求當事人立約時之真意，不能拘泥於契約之文字，但契
      約文字業已表示當事人真意，無須別事探求者，即不得反
      捨契約文字而更為曲解。」最高法院17年上字第118號亦
      著有判例可資參照。
（二）本件由原告與漢登公司簽訂合作契約書觀之，無非係原告
      同意將其坐落於號台北縣中和市○○街410巷2號之店面，
      供漢登公司經營銷售HANG-TEN品牌及其他商品，此參合約
      書第1、2條即明；又依合約第3條約定，店面之經營管理
      由漢登公司全權負責，原告不得干涉，店面之貨品及人員
      由漢登公司負擔；合約第4條約定，漢登公司提供之全部
      商品，仍由漢登公司保留其所有權；合約第6條條約定，
      年營業額達2,500萬元（含）以內，則以20%之利潤抽成；
      若未達2,500萬元，仍以2,500萬元20%之利潤抽成，年營
      業額超過2,500萬元以外，則以18%之利潤抽成（有關此抽
      成約定，依原告與漢登公司嗣另立之補充合作合約協議書
      約定，將年度營業額2,500萬之20%利潤抽成改為2,400萬
      元之20%利潤抽成）。足見原告與漢登公司合作經營銷售
      之模式，無非係由原告提供店面，並備妥發票供漢登公司
      使用，而漢登公司則負擔店面之貨品及人員與店內之經營
      管理。至於利潤之分配，則由漢登公司每月按約定之比例
      (以營業額為準)計算所得之金額給付原告，作為原告應取
      得之報酬。申言之，漢登公司在原告所提供之店面經營服
      飾店，其所販賣之商品，乃係由該公司自進自銷，而非由
      該公司將商品銷售給原告後，再由原告銷售給消費者。亦
      即原告於系爭之合作契約中，並無銷售商品之權責，僅係
      提供店面供漢登公司使用，再由漢登公司每月按其實際銷
      售營業額之比例計算酬勞支付予原告作為報酬，即原告與
      漢登公司簽訂之合作合約書，明訂店內之經營管理係由漢
      登公司全權負責，原告不得干涉，店面之貨品及銷貨人員
      均由漢登公司負擔，原告之利潤分配依每月營業額按約定
      之比例計算，漢登公司每日實際銷售之商品數量，依商品
      價格計算，依約定比例計算所得之金額，即係原告所應取
      之款項。
（三）依上揭合約書內容觀之，原告僅提供場地由漢登公司以原
      告名義開立統一發票與消費者，及依漢登公司每月銷售營
      業額按比例收取佣金，並非向漢登公司進貨後銷售，僅為
      單純抽佣關係。系爭合約係由該公司給付原告佣金之性質
      ，而非商品之買賣契約，亦非屬經營服飾店之合夥契約。
      本件原告係提供系爭店面供漢登公司使用，再由漢登公司
      按其銷售商品營業額之比例計算給付原告之酬勞，雖原告
      取得是項對價之金額多寡，每月並非固定，此乃佣金之特
      性，亦不影響該項報酬具有佣金之性質。是原告主張漢登
      公司將貨物銷售原告，原告再將貨物銷售買受人，為一先
      銷後進之買賣交易型態云云；尚非可採。
（四）又原告固提供其發票供店內使用，惟漢登公司就其提供之
      商品，依合約所示並未移轉所有權予原告；況依照前述合
      約書之約定，有關商品銷售之價格及代銷之方式如何，漢
      登公司均未有明確授權，自與市場上受託代銷之合作經營
      模式有別。再查，原告亦非受漢登公司委託代為經營，此
      與一般加盟店係由提供服務之業者授權加盟店使用其商標
      或技術等，業者收取權利金，加盟店自負有關營業盈虧之
      情形亦不相同。又原告與漢登公司合作經營銷售之型態，
      與一般百貨公司採專櫃銷售貨物之方式亦不相同；蓋百貨
      公司採專櫃銷售貨物者，其交易方式為專櫃供應商銷貨予
      百貨公司，百貨公司再銷貨予消費者，故專櫃供應商與百
      貨公司間，就其銷售之商品，確實有進、銷項之事實，從
      而專櫃供應商於銷貨時，乃開立百貨公司之統一發票交付
      消費者，核與營業稅法第32條第1項及稅捐稽徵機關管理
      營利事業會計帳簿憑證辦法第21條第1項規定相符，此亦
      有前揭財政部賦稅署92年1月28日台稅2發字第092045076
      1函釋可稽。而原告與漢登公司合作銷售之經營型態，雖
      約定由漢登公司按銷售金額之一定比率支付予原告，惟漢
      登公司對提供之商品未移轉所有權予原告，且就銷售貨物
      所得之貨款，係由該公司自行收款，其交易性質應認屬該
      公司之銷貨，要與百貨公司採專櫃銷售貨物之情形不同，
      自無法比照上揭財政部函釋及財政部77年4 月2 日台財稅
      字第7611 26555號函釋有關百貨公司採專櫃銷售貨物方式
      而開立百貨公司統一發票方式為之，原告主張得比照百貨
      公司專櫃銷售貨物方式辦理云云，亦難採據。
（五）原告亦不否認收取該店營業額固定比例之報酬，核與營業
      稅法第3條第2項前段所稱提供貨物與他人使用、收益，以
      取得代價者，為銷售勞務之規定相符，是系爭合約之性質
      並非關於商品之買賣契約，亦非屬經營服飾店之合夥契約
      。否則若由原告自行經營該店之服飾買賣，原告應自負盈
      虧，焉有由漢登公司每月按其實際銷售營業額之比例計算
      酬勞支付予原告之理。是被告認定原告向漢登公司收取上
      開酬勞屬佣金之性質，尚無違誤，至於原告所收取者為佣
      金收入或租金收入，僅屬名稱不同而已，其為原告之銷售
      勞務所得，則無不同，原告自應依規定給與漢登公司憑證
      。又本件係原告未依法給與他人憑證，被告依稅捐稽徵法
      第44條規定，按其未依法給與他人憑證總額處5﹪罰鍰，
      此乃行為罰，並非漏稅罰，與原告或第三人漢登公司有否
      因之發生逃漏營業稅之結果無涉。
（六）按「人民違反法律上之義務而應受行政罰之行為，法律無
      特別規定時，雖不以出於故意為必要，仍須以過失為其責
      任條件。但應受行政罰之行為，僅須違反禁止規定或作為
      義務，而不以發生損害或危險為其要件者，推定為有過失
      ，於行為人不能舉證證明自己無過失時，即應受處罰。」
      司法院釋字第275號解釋甚明。查原告既與漢登公司訂定
      合作契約，內容為漢登公司就店面之經營管理均全權負責
      ，原告僅依合約條件抽成，並無原告主張之買賣事實。本
      案銷售之經營型態雖然與百貨公司專櫃銷售型態類似，且
      均以合約約定按銷售額之一定比率支付佣金，惟漢登公司
      於原告（合作店）銷售貨物所得之貨款，係由漢登公司自
      行收款，其交易性質，如前所述，應認屬漢登公司之銷貨
      ，依現行營業稅法第32條第1項規定及上揭財政部91年6月
      21日台財稅第000000000號函應由漢登公司開立統一發票
      交付一般消費者，尚無財政部77年4月2日台財稅第761126
      555號函暨86年2月20日台財稅第861885 17 8號函之適用
      。是原告於88年4月至91年3月間收取漢登公司支付之佣金
      收入銷售額計12,047,103元，未依規定開立發票交付漢登
      公司，違反行為時營業稅法第32條第1項及稅捐稽徵機關
      管理營利事業會計帳簿憑證辦法第21條規定，自有應注意
      能注意而不注意之過失；是被告機關依稅捐稽徵法第44條
      規定據以處罰，容無不合。
六、綜上所述，原告起訴論旨，並非可採。被告機關復查決定以
    原告於88年4月至91年3月收取漢登公司佣金（含租金）等合
    計12,047,103元（不含稅），未依規定給與漢登公司憑證，
    乃按查明認定之總額12,047,103元處以5﹪罰鍰計602,355元
    ，並無違誤，訴願決定，遞予維持，亦無不合，原告訴請撤
    銷，為無理由，應予駁回。
七、兩造其餘主張陳述，於判決結果不生影響，無庸一一論列，
    併予敘明。
據上論結，本件原告之訴為無理由，爰依行政訴訟法第98條第3
項前段、第218 條，民事訴訟法第385 條第1 項前段，判決如主
文。
中    華    民    國    95    年    11    月    16    日
                  第六庭審判長法  官   吳慧娟
                              法  官   曹瑞卿
                              法  官   許瑞助
上為正本係照原本作成。
如不服本判決，應於送達後20日內，向本院提出上訴狀並表明上
訴理由，如於本判決宣示後送達前提起上訴者，應於判決送達後
20日內補提上訴理由書（須按他造人數附繕本）。
中    華    民    國    95    年    11    月    16    日
                              書記官   吳芳靜


司法院資訊處製作；財團法人民間司法改革基金會備份。
